【裁判字號】    88,簡上,196
【裁判日期】    890428
【裁判案由】    違反漁業法
【裁判全文】
臺灣臺北地方法院刑事判決                        八十八年度簡上字第一九六號
    上 訴 人即
    被      告  乙○○
                甲○○
右列上訴人因違反漁業法案件，不服本院八十八年度店簡字第二八三號中華民國八十
八年八月三十一日第一審簡易判決 (聲請簡易判決處刑案號八十八年度偵字第一六六
七八號)，提起上訴，本院管轄第二審之合議庭改依通常程序，判決如左：
      主  文
原判決撤銷。
乙○○、甲○○均無罪。
      理  由
一、本件經本院合議庭審理結果，認應將原判決撤銷，為被告無罪之判決，是本院依
    通常程序，逕為第一審之判決，合先敘明。
二、台灣台北地方法院檢察署檢察官聲請簡易判決處刑意旨略以：被告乙○○、甲○
    ○二人，明知台北縣政府公告台北縣坪林鄉北勢溪自合歡營地入口為起點至清雲
    殿間，期間自民國八十八年二月一日起至八十九年一月三十一日止，禁止採捕水
    產動植物，竟於八十八年七月十八日，在台北縣坪林鄉粗窟灣土地公廟旁北勢溪
    邊，以自備之釣具垂釣，嗣於同日二十一時二十分許，在上址為警查獲，並扣得
    其等所有之釣竿五支、手電筒二支、保溫箱一個及魚獲目孔四尾、吳郭魚四尾及
    白鰻二尾等共十尾，因認被告違反漁業法第四十四條第一款規定，而涉有漁業法
    第六十條第二項之罪嫌云云。
三、本件原判決認上訴人即被告共同違反漁業法第四十四條第一款規定，係以右揭事
    實業據上訴人即被告於警訊及偵查中坦承不諱，並有如聲請簡易判決處刑意旨所
    示之魚獲物十尾經拍賣所得之收據一紙及台北縣政府八七北府農四字第四○二二
    三一號公告影本在卷可稽，復有釣竿五支、手電筒二支、保溫箱一個扣案可資佐
    證，為其主要之論據。
四、按行為之處罰，以行為時之法律有明文規定者，為限，刑法第一條定有明文，此
    為刑法上之罪刑法定主義原則。又行為不罰者，應諭知無罪之判決，刑事訴訟法
    第三百零一條第一項亦有明文。是以行為人之行為係觸犯行政罰，而檢察官誤以
    為刑事案件而加以起訴者，法院自應諭知無罪之判決，最高法院二十五年上字第
    八九五號判例意旨可資參照。
五、經查，主管機關為資源管理及漁業結構調整，得就漁業法第四十四條所列各款事
    項予以公告，而該條第一款「水產動植物之採捕或處理之限制或禁止」之規定，
    其規範主體為特定之水產動植物。鑑於違反該款規定之行為，係屬同法第六十條
    行政刑罰之範圍，行政院農業委員會甚少依該款規定公告，其中八十二年四月一
    日八十二農漁字第二○四○二一七Ａ公告「我國漁船不得在公海捕撈或持有鮭鱒
    魚，非經中央主管機關核准不得在他國經濟海域捕撈鮭鱒魚漁業合作」為其適例
    ，至同條第四款「漁區、漁期之限制或禁止」，其規範則以漁區、漁期為主。此
    據漁業主管機關行政院農業委員會漁業署八十九年二月九日（八九）漁四字第八
    九一二○二五四九號函函示甚明，有該函文影本一件在卷可憑。次查，依卷附台
    北縣政府八七北府農四字第四○二二三一號公告影本所示，其主旨為「本縣坪林
    鄉『北勢溪、  魚崛溪設立護漁區段』範圍及其禁制事項」；其公告事項則包括
    ：「一、護漁區段範圍，二、禁止漁獵期間，三、禁止事項：禁止採捕水產動植
    物」，由上開公告之內容觀之，並未就所禁止採捕之水產動植物予以特定，其顯
    係對漁區漁期之禁止之公告，依前揭漁業署之函示，自屬地方主管機關依漁業法
    第四十四條第四款規定所為之公告，違反之者，應依同法第六十五條第五款規定
    ，處新台幣三萬元以上十五萬元以下罰鍰，是原判決認被告二人於禁漁期間內在
    禁漁區釣取未經漁業主管機關公告禁止採捕之水產動物魚類之行為，係違反漁業
    法第四十四條第一款規定，應依同法第六十條第二項規定論罪，顯有未洽。至台
    北縣政府上揭公告內，雖載明「依據：一、漁業法第四十四條第一款；公告事項
    ：四、罰則：違反上述公告事項者，依漁業法第六十條第二項規定核處」等意旨
    ，揆諸上開說明，該公告既屬漁業法第四十四條第四款規定之範圍，依罪刑法定
    主義原則，違反者自無刑事責任可言，當不因公告之內容與法律相異而更易其責
    任，是以縱使上訴人即被告二人確有在上揭時、地採捕魚類之行為，亦僅係違反
    漁業法第四十四條第五款規定，而應由行政主管機關依同法第六十五條第五款規
    定，對上訴人即被告科以行政罰之罰鍰，並無違反第四十四條第一款規定，而應
    由法院對之科以刑罰之情形。綜上所述，檢察官對之聲請簡易判決處刑及原審對
    之科以罰金刑罰，容有誤會。上訴意旨以其等不知有上開台北縣政府公告且原審
    判處之罰金金額過高，上訴人無力繳納等情提起上訴，雖無理由，惟原審判決既
    無法維持，自應由本院撤銷原審簡易處刑之判決，並逕依通常程序，諭知上訴人
    即被告均無罪。
據上論斷，應依刑事訴訟法第四百五十五條之一第三項、第三百六十九條第一項前段
、第三百六十四條、第四百五十二條、第三百零一條第一項，判決如主文。
本案經檢察官余秀端到庭執行職務
中    華    民    國      八十九      年      四      月      二十八    日
                                臺灣臺北地方法院刑事第八庭
                                    審判長    法  官  王淑滿
                                              法  官  朱瑞娟
                                              法  官  張筱琪
右正本證明與原本無異。
如不服本判決，應於判決送達後十日內，向本院提出上訴狀。
                                              書記官  沈銘哲
中    華    民    國      八十九      年      五      月        九      日


司法院資訊處製作；財團法人民間司法改革基金會備份。
